臺灣高等法院民事判決　　　93年度重上字第49號
上　訴　人　己○○(即洪司津)
　　　　　　庚○○
　　　　　　壬○○
　　　　　　戊○○
　　　　　　辛○○
共　　　同
訴訟代理人　楊嘉中律師
　　　　　　郭芳宜律師
上　訴　人　癸○○
　　　　　　神明會陳章經公
法定代理人　丙○○
上　訴　人　神明會觀音佛祖
法定代理人　丁○○○
被上訴人　　丙○○
　　　　　　丁○○○
共　　　同
訴訟代理人　郭瓔滿律師
上　訴　人　甲○○
　　　　　　乙○○
被上訴人　　子○○
上列當事人間，因塗銷抵押權登記等事件，上訴人等對於中華民
國92年12月12日臺灣臺北地方法院92年度重訴字第1573號第一審
判決，提起上訴，經本院於94年7月5日言詞辯論終結，判決如下
：
    主      文
原判決關於確認上訴人癸○○、甲○○、乙○○與上訴人神明會
陳章經公及神明會觀音佛祖間，就坐落臺北市○○區○○段一小
段第602及603地號土地，臺北市文山地政事務所民國91年 1月29
日以文山字第024670號收件、91年2月4日所設定本金最高限額新
臺幣仟萬元之抵權設定法律關係不存在，及命上訴人癸○○應
協同上訴人神明會陳章經公及神明會觀音佛祖向地政機關辦理塗
銷前項記載之抵押權登記之訴部分、及訴訟費用之裁判均廢棄。
前項廢棄部分，上訴人己○○、庚○○、壬○○、戊○○、辛○
○等在第一審之訴駁回。
上訴人己○○、庚○○、壬○○、戊○○、辛○○之上訴駁回。
第一、二審訴訟費用，除確定部分外，由上訴人己○○、庚○○
、壬○○、戊○○、辛○○負擔。
    事實及理由
一、上訴人己○○ (即洪司津)、庚○○、壬○○、戊○○、辛
    ○○等5人(以下稱己○○等5人)起訴主張：對造上訴人神明
    會陳章經公 (以下稱陳章經公)、神明會觀音佛祖(以下稱觀
    音佛祖)於民國90年8月21日、22日就所共有坐落臺北市○○
    區○○段一小段602、603地號二筆土地 (所有權應有部分均
    各2分之1，以下稱系爭土地 )，分別授權對造上訴人甲○○
    向有關機關辦理土地分割、交換、合併、或處分，如設定、
    買賣、合建等事宜；同月23日甲○○即與己○○簽訂「合作
    興建房屋契約書」，約定由甲○○提供系爭土地及被上訴人
    丙○○所有同小段 604地號土地共三筆，由己○○出資興建
    地上六層、地下一層之集合住宅大樓一棟，並應給付甲○○
    保證金新臺幣(以下同)2,000 萬元，即簽約時給付50萬元、
    觀音佛祖所有系爭土地應有部分，應即辦理最高限額 1,200
    萬元之抵押權設定登記後3日內，給付450萬元、陳章經公所
    有系爭土地應有部分，再辦理最高限額 1,200萬元之抵押權
    設定登記後3日內，再給付700萬元、系爭土地及 604地號土
    地辦理分割、交換、合併後為永久地上權登記 3日內，而建
    築執照亦已取得時，再給付 800萬元，甲○○對於所提供土
    地，須負責無來歷不明、糾葛不清或他項權利存在；90年 9
    月間已議妥由合建改為買賣，91年 4月15日由甲○○與己○
    ○簽訂「賣渡契約書」，約定甲○○於90年 8月23日所提供
    興建房屋之土地包括系爭土地及同所604地號土地3筆全部賣
    渡予己○○，總價為 5,500萬元，約定甲○○須負責完善過
    戶，無產權糾葛，不得再設定任何他項權利，如有其他滋生
    事項，致損害己○○權益時，甲○○應負賠償責任。91年12
    月25日又簽訂「買賣協議書」，總價減為 5,000萬元，亦約
    定甲○○應負責無產權糾葛，完善過戶；己○○已依約陸續
    付清全部土地價款 5,000萬元，己○○、庚○○、壬○○、
    戊○○、及辛○○亦已分別為所有權移轉登記，應有部分依
    序各為90分之39、之45、之2、之1、及之3。92年1月間己○
    ○竟發現系爭土地於91年2月4日設定本金最高限額 3,000萬
    元之抵押權，登記予債權人癸○○，債務人為甲○○、乙○
    ○，有違前揭「合作興建房屋契約書」、「賣渡契約書」、
    「買賣協議書」之約定，屢經己○○催請塗銷抵押權之設定
    登記，均為癸○○、丙○○、丁○○○所拒絕，惟查陳章經
    公、觀音佛祖所共有系爭土地為全體會員公同共有，其權利
    義務之行使、或處分應得公同共有人全體同意，及為全體公
    同共有人之利益為之；本件之抵押權設定登記，顯非為全體
    會員之利益，其抵押權設定登記之行為，依民法第 113條規
    定為自始無效；且由甲○○92年 3月22日所出具之切結書及
    癸○○、丙○○、丁○○○92年6月3日委託律師致己○○、
    甲○○、乙○○、及子○○之函文，堪認抵押權設定登記所
    擔保之債權不存在，抵押權之設定登記為虛偽之意思表示；
    被上訴人子○○自始至終均參與本案有關合建、賣渡及協議
    等共同侵權行為，為此，求為(一)確認癸○○、甲○○、乙
    ○○、陳章經公、觀音佛祖等就系爭土地於91年2月4日以文
    山字第024670號為本金最高限額 3,000萬元設定關係不存在
    。(二)癸○○應就前項抵押權設定登記辦理塗銷。(三)丙○
    ○、癸○○、甲○○、乙○○、丁○○○及子○○等應自民
    事準備(二)狀繕本送達翌日起至塗銷抵押權設定登記之日止
    ，按月連帶給付己○○等5人90,639元之判決。並聲明：(一
     )原判決關於駁回己○○等5人後開第二項之訴部分廢棄。(
     二)丙○○、癸○○、甲○○、乙○○、丁○○○及子○○
    等應自民國91年12月31日起至塗銷抵押權設定登記之日止，
    按月連帶給付己○○等5人87,241元。(三)第一、二審訴訟
    費用由被上訴人等負擔。對於癸○○、甲○○、乙○○、陳
    章經公、觀音佛祖之上訴，則為聲明：(一)上訴駁回。(二)
    第二審訴訟費用由上訴人等負擔。
二、上訴人癸○○、陳章經公、觀音佛祖、被上訴人丙○○、丁
    ○○○等則以：對造上訴人己○○等 5人於91年12月30日登
    記共有之系爭二筆土地，原為陳章經公、觀音佛祖所共有，
    應有部分各2分之1，為全體會員公同共有；共同被告甲○○
    、乙○○於89年間向陳章經公、觀音佛祖會員洽商收購系爭
    土地，於89年3月3日、16日由甲○○與管理人即丁○○○之
    被繼承人陳弘武、及丙○○分別簽訂委任土地買賣契約書、
    協議書，委託甲○○、乙○○出售，約定除支付丁○○○之
    被繼承人陳弘武、丙○○對於系爭土地權利之價金外，另應
    再支付丙○○個人 1,645萬元，以為差價補貼金；由於甲○
    ○、乙○○資金不足，無法給付全體會員應得之價金，要求
    以應給付陳弘武、丙○○之款項，轉作借款方式，約定以系
    爭土地為擔保、清償期為92年12月31日，陳弘武、丙○○為
    使系爭土地順利出售、全體會員先行取得價金，允予所求，
    並將系爭土地設定抵押權予癸○○，以資擔保；共同被告甲
    ○○、乙○○對於丙○○、陳弘武確有債務存在，所設定之
    抵押權，對於陳章經公、觀音佛祖全體會員並無不利，己○
    ○等人提起本件訴訟，實非有理等語，資為抗辯；癸○○、
    陳章經公、觀音佛祖並聲明：(一)原判決不利於癸○○、陳
    章經公、觀音佛祖部分廢棄。(二)廢棄部分，己○○等 5人
    在第一審之訴駁回。(三)第一、二審訴訟費用由己○○等 5
    人負擔。癸○○、丙○○、丁○○○對於己○○等 5人之上
    訴，則聲明：(一)上訴駁回。(二)第二審訴訟費用由己○○
    等5人負擔。
三、上訴人甲○○、乙○○則以：對造上訴人己○○等 5人共有
    系爭土地，原為觀音佛祖、陳章經公所共有，90年 8月21日
    、22日甲○○分別受丁○○○之被繼承人即管理人陳弘武、
    丙○○之授權，辦理分割、交換、合併以及處理土地買賣或
    合建房屋等事項，90年 8月23日即由甲○○與己○○簽訂合
    作興建房屋契約書，90年10月9日設定最高限額1,200萬元抵
    押權予己○○之女婿劉明宗，91年 1月23日設定地上權予己
    ○○，由於甲○○、乙○○之資金調度困難，91年2月4日始
    設定最高限額 3,000萬元抵押權予癸○○，91年2月7日丙○
    ○始同意點交土地；91年 4月15日由甲○○與己○○簽訂賣
    渡契約書，將系爭土地，由原為合建房屋，改出售予己○○
    ，並約定於應給付價金中由己○○保留 1,500萬元作為甲○
    ○向丙○○借款之還款專用，己○○對於甲○○向丙○○借
    款，並將系爭土地設定抵押權予丙○○之妻癸○○等事實，
    知之甚稔，其提起本件塗銷抵押權登記，自無所據等語，資
    為抗辯；並聲明：(一)原判決不利於甲○○、乙○○部分廢
    棄。(二)廢棄部分，己○○等5人在第一審之訴駁回。(三)
    第一、二審訴訟費用由己○○等5人負擔。對於己○○等5人
    之上訴，則聲明：(一)上訴駁回。(二)第二審訴訟費用由己
    ○○等5人負擔。
四、被上訴人子○○則以：上訴人己○○對於其等 5人所共有前
    揭系爭土地，設定抵押權予劉明宗、癸○○等之事實，知之
    甚稔；被上訴人就本件自始至終均參與本案有關合建、賣渡
    及協議之事實，但均係協助辦理土地事務，於為契約、協議
    書等文件上署名見證，如有爭執自當作證說明，己○○等 5
    人竟將被上訴人列為被告起訴，顯失厚道等語，資為抗辯。
    並聲明：(一)上訴駁回。(二)第二審訴訟費用由己○○等 5
    人負擔。
五、己○○等5人主張：觀音佛祖、陳章經公於民國90年8月21日
    、22日就所共有系爭土地，分別授權甲○○向有關機關辦理
    土地分割、交換、合併、或處分，如設定、買賣、合建等事
    宜；同月23日甲○○即與己○○簽訂「合作興建房屋契約書
    」，約定由甲○○提供系爭土地及丙○○所有同小段604 地
    號土地共 3筆，由己○○出資興建地上六層、地下一層之集
    合住宅大樓一棟，並應給付甲○○保證金 2,000萬元，即簽
    約時給付50萬元、觀音佛祖所有系爭土地應有部分，應即辦
    理最高限額1,200萬元之抵押權設定登記後3日內，給付 450
    萬元、陳章經公所有系爭土地應有部分，再辦理最高限額1,
    200萬元之抵押權設定登記後3日內，再給付 700萬元、系爭
    土地及 604地號土地辦理分割、交換、合併後為永久地上權
    登記3日內，而建築執照亦已取得時，再給付800萬元，甲○
    ○對於所提供土地，須負責無來歷不明、糾葛不清或他項權
    利存在；90年9月間已議妥由合建改為買賣，91年4月15日由
    甲○○與己○○簽訂「賣渡契約書」，約定甲○○於90 年8
    月23日所提供興建房屋之土地包括系爭土地、及同所604 地
    號土地3筆全部賣渡予己○○，總價為5,500萬元，約定甲○
    ○須負責完善過戶，無產權糾葛，不得再設定任何他項權利
    ，如有其他滋生事項，致損害己○○權益時，甲○○應負賠
    償責任。91年12月25日又簽訂「買賣協議書」，總價減為5,
     000萬元，亦約定甲○○應負責無產權糾葛，完善過戶；己
    ○○已依約陸續付清全部土地價款 5,000萬元，己○○、庚
    ○○、壬○○、戊○○、及辛○○亦已分別為所有權移轉登
    記，應有部分依序各為90分之39、之45、之2、之1、及之 3
    。己○○因系爭土地於91年2月4日設定本金最高限額 3,000
    萬元之抵押權，登記予債權人癸○○，債務人為甲○○、乙
    ○○，92年 5月21日委由律師發函，通知癸○○、丙○○、
    甲○○、乙○○、子○○、丁○○○等人，於文到10日內塗
    銷抵押權設定登記，為癸○○、丙○○、丁○○○所拒絕等
    事實，為癸○○、丙○○、丁○○○、陳章經公、觀音佛祖
    、甲○○、乙○○、子○○所不爭執，且有兩造均不爭執真
    正之授權書二件、合作興建房屋契約書、系爭土地登記申請
    書、賣渡契約書、買賣協議書、系爭土地登記謄本、楊嘉中
    律師事務所函、永然聯合法律事務所函(原審一卷第9至19頁
    、26、27、43至46頁、50至57頁、59、60頁 )等在卷為憑；
    己○○等 5人主張之上開事實，應堪信為真實。
六、己○○等 5人主張癸○○於系爭土地上之最高限額3000萬元
    抵押權，設定登記之法律關係不存在，無非以癸○○對於甲
    ○○、乙○○無債權存在之事實為其論據，其所為最高限額
    抵押權設定登記，即為虛偽之意思表示，應予塗銷；丙○○
    、丁○○○、癸○○則以己○○對於甲○○因資金調度困難
    ，積欠丙○○、丁○○○之債務，以系爭土地為擔保，設定
    最高限額抵押權予丙○○之妻癸○○，知之甚稔，甲○○確
    有積欠丙○○、丁○○○之債務，所設定最高限額抵押權登
    記，並非虛偽意思表示等語為抗辯。經查：
(一)丙○○、及丁○○○之被繼承人陳弘武，皆為陳章經公、觀
    音佛祖之會員，89年間，甲○○、乙○○向陳章經公、觀音
    佛祖之會員洽商收購共有系爭土地，於89年3月3日、16日由
    甲○○與丁○○○之被繼承人即管理人陳弘武、丙○○分別
    簽訂委任土地買賣契約書、協議書，委託甲○○、乙○○出
    售，約定除支付丁○○○之被繼承人陳弘武、丙○○對於系
    爭土地權利之價金外，另應再支付丙○○個人 1,645萬元，
    以為差價補貼金之事實，業據提出甲○○、乙○○不爭執真
    正之委任土地買賣契約書、協議書、及甲○○簽發合計1,64
    5萬元本票3紙等影本在卷 (原審一卷第198至203頁)足稽。
(二)90 年8月21日、22日丁○○○之被繼承人陳弘武及丙○○分
    別以觀音佛祖、陳章經公之管理人，出具授權書授權甲○○
    就共有系爭土地，辦理分割、交換、合併以及土之處分如設
    定、買賣、合建等事項，90年 8月23日甲○○即與己○○簽
    訂合作興建房屋契約書，約定由甲○○提供系爭土地及丙○
    ○所有同小段604地號土地共3筆，由己○○出資興建地上六
    層、地下一層之集合住宅大樓一棟，並應給付甲○○保證金
     2,000萬元，即簽約時給付50萬元、觀音佛祖所有系爭土地
    應有部分，應即辦理本金最高限額 1,200萬元之抵押權設定
    登記後3日內，給付450萬元、陳章經公所有系爭土地應有部
    分，再辦理最高限額1,200萬元之抵押權設定登記後3日內，
    再給付700萬元、系爭土地及604地號土地辦理分割、交換、
    合併後為永久地上權登記 3日內，而建築執照亦已取得時，
    再給付 800萬元，甲○○對於所提供土地，須負責無來歷不
    明、糾葛不清或他項權利存在；甲○○確已依約於90年10月
    9日、91年1月23日將系爭土地分別設定最高限額 1,200萬元
    抵押權、及地上權予己○○女婿劉明宗、及己○○等事實，
    為己○○等 5人所不爭執，且有前述授權書、合作興建房屋
    契約書、土地登記申請書(地上權部分)、系爭土地登記謄本
    在卷足稽。
(三)甲○○、乙○○因資金不足，無法依前述委任土地買賣契約
    書、協議書 (除系爭土地外尚有同小段599、600、601、604
    、同區○○段○○段1014等地號 )內容，支付予全部會員之
    應得價金，90年9月12日、91年1月18日將應支付予丙○○、
    陳弘武之應得土地價金部分，以借款方式代替支付土地價金
    ，由丙○○出具已收訖全部土地價款之收條交甲○○收執，
    另與丙○○、陳弘武簽訂借款契約書，約定系爭土地設定地
    上權後，應即由全體神明會會員用印，以甲○○、乙○○名
    義為借款人辦理本金最高限額新臺幣 3,000萬元整之抵押權
    設定登記，權利人由丙○○指定，作為擔保有關借款事宜等
    事實，為甲○○、乙○○所不爭執，且有90年 9月12日丙○
    ○之收條一件(原審一卷第47頁)、借款契約書二件 (原審一
    卷第131至133頁、第142至144頁 )、及甲○○、乙○○所簽
    發交付予丙○○、癸○○合計 1,751萬元、陳弘武及丁○○
    ○合計1,600萬元之本票 (原審一卷第134至141頁、第145至
    第154頁)等影本在卷為憑。
(四)己○○等5人提出甲○○所出具之切結書 (原審一卷第58頁)
    ，主張甲○○與丙○○、癸○○間無債權債務關係存在；惟
    查甲○○於92年 3月22日所出具切結書，雖記載；「茲就民
    國91年 1月29日提向台北市古亭地政事務所辦理登記；以本
    人(甲○○)及乙○○為債務人，神明會陳章經公、神明會觀
    音佛祖為義務人癸○○為權利人，設定於臺北市○○區○○
    段一小段602、603地號上擔保最高限額新臺幣三千萬元之抵
    押權登記，本人(甲○○)確屬不知情也未向債權人(權利人)
    癸○○借任何款項，本人 (甲○○)與債權人 (權利人)癸○
    ○之間也無任何債權債務關係．．．」等語；惟查甲○○、
    乙○○對於丙○○、丁○○○、癸○○所為「甲○○、乙○
    ○因資金不足，無法依前述委任土地買賣契約書、協議書內
    容，支付予全部會員之應得價金，90年9月12日、91年1月18
    日將應支付予丙○○、陳弘武之應得土地價金部分，以借款
    方式代替支付土地價金，由丙○○出具已收訖全部土地價款
    之收條交甲○○收執，另與丙○○、陳弘武簽訂借款契約書
    ，約定系爭土地設定地上權後，應即由全體神明會會員用印
    ，以甲○○、乙○○名義為借款人辦理最高限額新臺幣3,00
    0萬元整之抵押權設定登記，權利人由丙○○指定，作為擔
    保有關借款事宜等事實」之抗辯，及前述之收條、借款契約
    書二件、及本票等影本之真正，均不爭執。且己○○於91年
     4月15日與甲○○簽訂系爭土地之賣渡契約書，就給付價金
    部分，於第4條第3項尚有：「由己○○保留新臺幣 1,500萬
    元整，作為甲○○向丙○○先生借款之還款專用．．．」之
    約定，有賣渡契約書在卷(原審卷第43頁背面)為憑；己○○
    對於甲○○積欠丙○○、癸○○夫婦借款之事實，已有所悉
    ；甲○○所出具前揭切結書之內容，顯與事實不符；己○○
    等 5人持以主張甲○○、乙○○與丙○○、癸○○間無債權
    、債務關係，自不足採。
(五)綜合上開事證，甲○○、乙○○對於丙○○、癸○○、丁○
    ○○有3,351萬元之本票債務存在；己○○等5人主張丙○○
    、癸○○、丁○○○對於甲○○、乙○○無債權存在，顯與
    事實不符，而非可採。
七、己○○等 5人主張陳章經公、觀音佛祖所有系爭土地，為全
    體會員公同共有，其權利義務之行使、或處分應得公同共有
    人全體同意，及為全體公同共有人之利益為之；本件之抵押
    權設定登記，顯非為全體會員之利益，其抵押權設定登記之
    行為，依民法第 113條規定為自始無效；丙○○、癸○○、
    丁○○○等則以己○○等 5人所主張陳章經公、觀音佛祖所
    共有系爭土地，為全體會員公同共有固屬不虛；惟丙○○、
    及丁○○○之被繼承人陳弘武，已獲全體會員之授權，得為
    包括設定抵押權登記之處分在內等語為抗辯；經查：
(一)己○○等5人對於91年1月17日、18日陳章經公、觀音佛祖所
    召集會員大會所為「(一)上開土地四筆 (所有名下土地、包
    括系爭二筆土地 )為本神明會全體會員之利益，經本神明會
    全體會員同意依法處分 (處分方式：包括分割、合併之標示
    變更及共有權分割、合併之所有權移轉以及提供上開土地為
    擔保物之抵押權設定和提供上開土地為標的之地上權設定暨
    以上開土地之共有權為標的之出售等方式而為處分之事項)
    。(二)依前項決議處分之法律行為，依法辦理之有關土地登
    記登記事項，本神明會全體會員同意授權管理人丙○○ (陳
    弘武 )先生全權辦理。凡依法應經本神明會全體會員簽署之
    有關文件 (包括辦理土地登記應簽署之登記申請書及其附件
    ，辦理抵押權設定之契約文件、辦理地上權設定之契約書及
    其附件、辦理土地出售；所有權買賣移轉之契約書及其附件
    等)，經管理人丙○○ (陳弘武)先生簽名或者蓋章後同本神
    明會權體會員已同意之意思表示。(三)本神明會管理人丙○
    ○(陳弘武)先生，經本次會議全體會員之授權決議後，丙○
    ○(陳弘武)就上開土地之處分行為 (包括：分割、合併之共
    有權移轉、抵押權設定、地上權設定、共有權出售等 )與第
    三人所簽訂之契約書、協議書及收款收據等有關法律文件，
    視同本神明會全體會員依法簽署之行為，其法律效力及於本
    神明會之全體會員。(四)為明確本會議紀錄之法定授權效力
    ，本次會議出席之全體會員會議紀錄後簽名或者蓋章外全體
    會員均依法提供印鑑證明書，以證明前項會議紀錄內容之
    真實，俟後辦理或申請有關法定事項，本會議紀錄及副(附)
    件印鑑證明書之影印本，與正本具有相同之法律效力。」之
    決議真正，並不爭執，且有陳章經公、觀音佛祖會員大會會
    議紀錄在卷(原審一卷第20、21頁)足憑。
(二)丙○○、癸○○、丁○○○提出、甲○○、乙○○不爭執真
    正之前述借款契約書，尚約定系爭土地於設定地上權後，應
    即由全體神明會會員用印，以甲○○、乙○○為借款人辦理
    本金最高限額新臺幣 3,000萬元整之抵押權設定登記，權利
    人由丙○○指定，作為擔保有關借款事宜，有前述之借款契
    約書在卷足憑。
(三)綜合上開會議紀錄之決議、借款契約書之約定，丙○○、癸
    ○○、丁○○○對於甲○○、乙○○之債權，顯已受陳章經
    公、觀音佛祖全體會員同意並用印，由丙○○指定以癸○○
    為權利人，以甲○○、乙○○為債務人，將系爭土地設定最
    高限額3000萬元之抵押權，登記予癸○○，至為明確；己○
    ○等 5人主張本件抵押權之設定登記，非為全體會員之利益
    ，其抵押權設定登記之行為，依民法第 113條規定為自始無
    效，自無足採。
八、綜上所述，甲○○、乙○○對於丙○○、癸○○、丁○○○
    確有債務存在之事實，臺北市文山地政事務所91年 1月29日
    文山字第024670號收件、91年2月4日以癸○○為權利人、甲
    ○○、乙○○為債務人、義務人神明會觀音佛祖、神明會陳
    章經公，就系爭土地設定本金最高限額新臺幣 3,000萬元抵
    押權登記，即非無法律關係存在，己○○等 5人請求確認癸
    ○○、甲○○、乙○○與陳章經公及觀音佛祖，就系爭土地
    所設定本金最高限額新臺幣 3,000萬元之抵押權登記，其設
    定之法律關係不存在，於法尚非有據；進而請求癸○○應協
    同陳章經公、觀音佛祖向地政機關辦理塗銷抵押權登記，並
    請求癸○○、甲○○、乙○○、丙○○、丁○○○及子○○
    等應自91年12月31日起至塗銷抵押權登記之日止，按月連帶
    給付己○○等5人 87,241元，均失所附麗，均不應准許。
九、從而，原法院依己○○等 5人之請求，確認癸○○、甲○○
    、乙○○與陳章經公及觀音佛祖間，就系爭土地所設定本金
    最高限額新臺幣 3,000萬元之抵押權設定法律關係不存在；
    並命癸○○應協同陳章經公、觀音佛祖向地政機關塗銷抵押
    權登記，容有未恰，癸○○、甲○○、乙○○、陳章經公、
    觀音佛祖等上訴意旨，指摘原法院此部分之判決不當，求予
    廢棄，為有理由，應由本院予以廢棄，更為判決如主文第二
    項所示。至於原法院駁回己○○等 5人請求癸○○、甲○○
    、乙○○、丙○○、丁○○○及子○○等應自91年12月31日
    起至塗銷抵押權登記之日止，按月連帶給付己○○等5人87,
     241元之訴部分，及其假執行之聲請，理由或有不同，但結
    果並無異致，仍應予以維持；己○○等 5人上訴意旨，指摘
    原法院此部分之判決不當，求予廢棄，即為無理由，應予駁
    回。
十、本件事證已臻明確，兩造其他攻擊、防禦方法，及提出未援
    用之證據，經斟酌後認不影響判決基礎，無逐一論述必要，
    併此敘明。
據上論結，本件己○○等 5人之上訴，為無理由，癸○○、甲○
○、乙○○、陳章經公、觀音佛祖之上訴，為有理由，爰判決如
主文。
中  　華　　民　　國　　94　　年　　7　　月     19　　日
                  民事第五庭      審判長法  官  林丁寶
                                        法  官  高鳳仙
                                        法  官  陳博享
正本係照原本作成。
如不服本判決，應於收受送達後20日內向本院提出上訴書狀，其
未表明上訴理由者，應於提出上訴後20日內向本院補提理由書狀
（均須按他造當事人之人數附繕本）上訴時應提出委任律師或具
有律師資格之人之委任狀；委任有律師資格者，另應附具律師資
格證書及釋明委任人與受任人有民事訴訟法第466條之一第一項
但書或第二項（詳附註）所定關係之釋明文書影本。
中　　華　　民　　國　　94　　年　　7 　　月　　20　　日
　　　　　　　　　　　　　　　　　　　 　書記官 鄭靜如
附註：
民事訴訟法第466條之一（第一項、第二項）：
對於第二審判決上訴，上訴人應委任律師為訴訟代理人。但上訴
人或其他法定代理人具有律師資格者，不在此限。
上訴人之配偶、三親等內之血親、二親等內之姻親，或上訴人為
法人、中央或地方機關時，其所屬專任人員具有律師資格並經法
院認為適當者，亦得為第三審訴訟代理人。
